臺灣高等法院刑事判決
111年度上易字第581號
上  訴  人  
即  被  告  陳清榮

上列上訴人因就業服務法案件，不服臺灣基隆地方法院110年度
易字第455號，中華民國110年12月30日第一審判決（起訴案號：
臺灣基隆地方檢察署110年度偵字第3836號），提起上訴，本院
判決如下：
    主  文
上訴駁回。
    事實及理由
一、經本院審理結果，認第一審以上訴人即被告陳清榮違反就業
    服務法第45條規定，犯同法第64條第2項之媒介外國人非法
    工作罪，判處拘役40日，並諭知易科罰金之折算標準，認事
    用法及量刑均無不當，應予維持，並引用第一審判決書記載
    之事實、證據及理由（如附件）。
二、被告上訴意旨略以：被告未向證人CICIH收取介紹費，也未
    曾向其說明要收取仲介費，是因為印尼籍勞工ITA問有沒有
    人要上班，我才說有這個工作，但我都沒有賺錢，並無仲介
    CICIH云云。
三、經查：
 ㈠被告曾自白犯行
　 被告於基隆市專勤隊訊問時供稱：周先生（即周威良）有打
   電話給我，最早一次是去年的時候，去年周先生他的阿公或
   阿媽，他有打電話給我問我有沒有看護工，那時我有認識ITA
   ，我才仲介給周先生。剛好那次只做兩天或三天而己，而這
   次也做了兩三天。第一次是他主動打電話給我問我仲介看護
   工的事，但我不知道他如何拿到我的電話號碼的，ITA人不舒
   服，她（ITA）問我有沒有人可以代班，因為那時候我有認識
   姍蒂（即CICIH），她（姍蒂）問我有沒有工作可以上班，剛
   好ITA不做了，是我問姍蒂醫院要不要。是我帶她去的。但姍
   蒂沒有證件，然後ITA就用LINE傳一個居留證給我，我再轉傳
   給姍蒂，這樣就可以進去醫院工作，姍蒂沒有向我出示他的
   身分證明文件，我不知道他是他人所聘僱的移工，我只知道
   他是外勞，在仲介姍蒂工作以前沒有向他索取相關證件並向
   相關單位查證過真實身分。雇主周威良上一個照顧他父親周
   木枝的移工也是我仲介的，她叫ITA等語（見偵卷第13頁、第
   15頁）。
 ㈡雇用人周威良供稱透過被告找來CICIH當看護工
　 本案非法看護CICIH之看護雇用人周威良於基隆市專勤隊訊問
   時證稱：警方查獲行方不明失聯移工CICIH，是我找一位陳先
   生，LINE名稱是陳經榮（即被告），電話號碼是0000000000
   ，我用電話聯絡他，他載CICIH來的，陳先生跟我說CICIH叫
   姍蒂。我僱用他來照顧我父親，他從這禮拜一，110年4月26
   日開始照顧我爸爸，我認為陳先生是仲介，但我不知道他有
   沒有抽成，我們沒有見過面等語（見偵卷第30至31頁）。
 ㈢看護工CICIH證稱是經由被告介紹前往長庚醫院擔任看護工作
　 另證人CICIH於偵查中證稱：我其他外面的朋友介紹我認識被
   告陳清榮，被告有找照顧老人的工作給我。工作地點是基隆
   長庚醫院。我原本打算給被告陳清榮仲介費2000元，但因為
   才工作四天就被抓，所以沒有給等語（見偵卷第84至85頁）
   ，復於原審審理證述：被告有說仲介費2000元的事。我的朋
   友跟我說的，我的朋友也是幫佣，現在已經回印尼了，我的
   朋友跟我說如果是被告這邊介紹工作的話，要給被告2000元
   的仲介費，被告在計程車上面也有講，如果我有拿到薪水我
   會給等情（見原審卷第50頁）。
 ㈣依被告自白與上開證人所述，被告媒介印尼籍CICIH為非法看
   護，可堪認定。原審據以論罪科刑，即無違誤，被告上訴否
   認有仲介之行為，指摘原判決採證有誤，乃無理由。
 ㈤另證人CICIH證述仲介費2000元尚未交付予被告，亦無證據證
   明被告因本件犯行因而獲有犯罪對價，原審因而未予宣告沒
   收或追徵其價額，亦無違誤。又按關於量刑輕重，屬為裁判
   之事實審法院得依職權自由裁量之事項，苟其量刑已以行為
   人之責任為基礎，並斟酌刑法第57條各款所列情狀，在法定
   刑度內，酌量科刑，如無偏執一端，致明顯失出失入情形，
   上級審法院即不得單就量刑部分遽指為不當或違法。本件原
   審量刑業已斟酌前揭刑法第57條各款所列情狀，而為刑之量
   定，既未濫用自由裁量之權限，亦無逾越職權或違反比例原
   則、罪刑均衡原則，自難認有何違法或不當。從而，被告之
   上訴，並無理由，應予駁回。
四、被告經合法傳喚，無正當理由不到庭，爰不待其陳述逕行判
    決。 　 
據上論斷，應依刑事訴訟法第368條、第373條、第371條，判決
如主文。
本案經檢察官劉異海到庭執行職務。
中　　華　　民　　國　　111 　年　　6 　　月　　22　　日
                  刑事第十二庭  審判長法　官  陳如玲
                                      法　官  蔡如惠
                                      法　官  廖建瑜
以上正本證明與原本無異。
不得上訴。
                                      書記官  邵佩均　　
中　　華　　民　　國　　111 　年　　6 　　月　　22　　日

附件　 
臺灣基隆地方法院刑事判決　
110年度易字第455號
公  訴  人  臺灣基隆地方檢察署檢察官
被      告  陳清榮


上列被告因違反就業服務法案件，經檢察官提起公訴（110年度
偵字第3836號），本院判決如下：
    主  文
陳清榮犯意圖營利而媒介外國人非法為他人工作罪，處拘役肆拾
日，如易科罰金，以新臺幣壹仟元折算壹日。
    事  實
一、緣周威良欲聘僱看護在醫院照料其父周木枝，經由他人介紹
    撥打電話請求陳清榮媒介外籍移工前來照護，陳清榮於民國
    110年4月下旬先介紹印尼籍之ITA（真實身份年籍不詳）前
    去照護，嗣因ITA於3天後表明不再繼續工作，陳清榮意圖營
    利，基於媒介外國人非法為他人工作之犯意，明知CICIH為
    印尼籍非法失聯移工（居留許可在104年7月1日經撤銷、廢
    止），在台灣並無合法工作許可，陳清榮先經由ITA傳送而
    取得「SRI SUHARTI」之中華民國居留證照片1張，再將上開
    居留證照片傳送予CICIH，以供CICIH冒用。陳清榮再於110
    年4月26日至新北巿蘆洲區，駕車載送CICIH至基隆長庚醫院
    工作，車程中向CICIH談及仲介費用為新臺幣（下同）2千元
    （尚未收取），抵達基隆長庚醫院後，CICIH自行找尋至11
    樓周木枝病房，向ITA取得「SRI SUHARTI」之健保卡，不知
    情之周威良即以每日1800元之薪資聘僱CICIH從事照護周木
    枝之工作。嗣於110年4月30日12時許，內政部移民署北區事
    務大隊基隆巿專勤隊至基隆長庚醫院病房實施查察時，當場
    查獲CICIH。
二、案經內政部移民署北區事務大隊基隆巿專勤隊函送臺灣基隆
    地方檢察署檢察官偵查起訴。
    理  由
一、證據能力
  ㈠按被告以外之人於審判外之陳述，雖不符刑事訴訟法第159
    條之1 至之4 規定，而經當事人於審判程序同意作為證據，
    法院審酌該言詞陳述或書面陳述作成時之情況，認為適當者
    ，亦得為證據。又當事人、代理人或辯護人於法院調查證據
    時，知有同法第159 條第1 項不得為證據之情形，而未於言
    詞辯論終結前聲明異議者，視為有前項之同意，刑事訴訟法
    第15 9條之5 定有明文。查，本件下列引用之被告以外之人
    於審判外之陳述，被告及檢察官迄言詞辯論終結前亦未聲明
    異議，本院審酌上開證據資料製作時之情況，無不當取供及
    證明力明顯過低之瑕疵，認以之作為證據應屬適當，故揆諸
    前開規定，認前揭證據資料應有證據能力。
  ㈡其餘本判決引用之非供述證據，均與本案犯罪待證事實具有
    證據關聯性，且無證據證明有何違法取證之情事，並經本院
    於審理期日依法踐行調查證據程序，亦得為本案之證據使用
    ，合先敘明。
二、得心證之理由：
    訊據被告陳清榮矢口否認有何違反就業服務法犯行，辯稱：
    周威良LINE給我說想請人照顧他爸爸，我有先介紹一個印尼
    籍女子過去照顧，後來她說太累不做，我就改介紹CICIH，
    我知道CICIH沒有居留證，我有載CICIH到基隆長庚醫院，有
    收計程車錢7、800元，沒收仲介費用，也沒有跟CICIH要求
    要收仲介費用云云。然查：
  ㈠內政部移民署北區事務大隊基隆巿專勤隊於110年4月30日12
    時許，在基隆長庚醫院11樓C區病房，查獲失聯之印尼籍移
    工CICIH於上址從事看護周木枝之工作，而CICIH前於102年1
    2月25日至台灣工作，於104年7月1日因連續3日曠職，經內
    政部移民署以移署北新服菁字第1048330461號撤銷、廢止居
    留許可等事實，業據證人CICIH、周威良分別於警偵訊證述
    明確，亦有查獲現場照片、內政部移民署北區事務大隊新北
    市專勤隊執行查察營業（工作）處所紀錄表及內政部移民署
    外人居停留資料查詢（外勞）-明細內容等資料在卷可佐，
    該部分事實首堪認定。
  ㈡證人CICIH於偵訊具結證稱：「被告陳清榮有找照顧老人的工
    作給我，工作地點是基隆長庚醫院；我原本打算給陳清榮仲
    介費2000元，但因為才工作4天就被抓，所以沒給；我有給
    陳清榮介紹費，但不記得交付的時間，交付地點似乎是在陳
    清榮的計程車上；是陳清榮跟我要求的金額」；於本院審理
    證稱：「我的朋友跟我說如果是被告這邊介紹工作的話，要
    給被告2000元的仲介費，被告在計程車上面也有講，如果我
    有拿到薪水我會給；我不知道當天計程車錢多少，我也不知
    道有沒有跳表，等我拿到錢再給他；我搭上被告計程車時，
    身上完全沒有錢可以付計程車費」等語，已證述被告為其仲
    介看護工作時，確有要求給付仲介費用。
　㈢被告自承為證人介紹工作且未收取費用等情，然被告為計程
    車司機，以載客收費為工作收入，專程前往新北巿蘆洲區接
    送證人CICIH至基隆長庚醫院，車程非短，證人CICIH既證述
    並未支付計程車費，被告竟容任無居留證之外國籍證人未付
    車資即得離開，復又無從掌控證人行蹤，若被告事後無法尋
    得證人收費，豈非虧損?再被告為不相識之外籍移工仲介工
    作，尚且尋得其他印尼籍移工之居留證照片、健保卡供證人
    使用，以防遭查緝，又無償接送至工作場所等節，實非社會
    常情，是被告辯稱為證人介紹工作僅向證人收取計程車費云
    云，與常理不符，應以證人CICIH證述較為可信。
  ㈣綜上所述，被告所辯為飾詞卸責之詞，委無足採，其罪證明
    確，犯行堪予認定，應依法論科。
三、論罪科刑
  ㈠核被告所為，係犯就業服務法第64條第2 項之意圖營利而違
    反同法第45條規定，媒介外國人非法為他人工作罪。
  ㈡爰審酌被告意圖營利而媒介外國人非法為他人工作，造成主
    管機關管理外籍移工之漏洞，亦損害本國國民就業權益，所
    為應予非難，且被告矢口否認犯行，犯後態度不佳，兼衡其
    犯罪動機、目的、手段、自述國中畢業之教育程度等一切情
    狀，量處如主文所示之刑，並諭知易科罰金之折算標準，以
    資警惕。
  ㈢沒收：按犯罪所得，屬於犯罪行為人者，沒收之。但有特別
    規定者，依其規定；前二項之沒收，於全部或一部不能沒收
    或不宜執行沒收時，追徵其價額，刑法第38條之1第1項、第
    3項定有明文。查，被告雖自承媒介外國人為他人工作，證
    人則證述仲介費2000元尚未交付予被告，此外，尚無積極具
    體證據足認被告確有因上開媒介外國人非法工作之犯罪犯行
    因而獲有任何犯罪對價，自不生犯罪所得應予沒收之問題，
    爰不予宣告沒收或追徵其價額，併此敘明。
據上論斷，應依刑事訴訟法第284 條、第299條第1項前段，就業
服務法第45條、第64條第2項，刑法第11條前段、第41條第1項前
段，判決如主文。
本案經檢察官何治蕙提起公訴，檢察官陳宜愔到庭執行職務。 
中　　華　　民　　國　　110 　年　　12　　月　　30　　日
                  刑事第五庭法　官　吳佳齡
以上正本證明與原本無異。
如不服本判決應於收受送達後20日內向本院提出上訴書狀，並應
敘述具體理由；其未敘述上訴理由者，應於上訴期間屆滿後20日
內向本院補提理由書（均須按他造當事人之人數附繕）「切勿逕
送上級法院」。
中　　華　　民　　國　　110 　年　　12　　月　　30　　日
                                書記官　周育義
附錄論罪法條：
就業服務法第45條（媒介外國人之禁止）
任何人不得媒介外國人非法為他人工作。
就業服務法第64條（罰則）
違反第45條規定者，處新臺幣10萬元以上50萬元以下罰鍰。五年
內再違反者，處1年以下有期徒刑、拘役或科或併科新臺幣60萬
元以下罰金。
意圖營利而違反第45條規定者，處3年以下有期徒刑、拘役或科
或併科新臺幣120萬元以下罰金。
法人之代表人、法人或自然人之代理人、受僱人或其他從業人員
，因執行業務違反第45條規定者，除依前二項規定處罰其行為人
外，對該法人或自然人亦科處各該項之罰鍰或罰金。